【裁判字號】    96,上更(一),410
【裁判日期】    970331
【裁判案由】    違反毒品危害防制條例
【裁判全文】
臺灣高等法院高雄分院刑事判決     96年度上更(一)字第410號
上  訴  人
即  被  告  乙○○
選任辯護人  鄭國安  律師
            吳麗珠  律師
            蘇佰陞  律師
上列上訴人因毒品危害防制條例案件，不服臺灣高雄地方法院93
年度訴字第668 號中華民國94年2 月2 日第一審判決（起訴案號
：臺灣高雄地方法院檢察署92年度偵字第17346 號），提起上訴
，判決後，經最高法院發回更審，本院判決如下：
    主  文
原判決撤銷。
乙○○幫助販賣第二級毒品未遂，累犯，處有期徒刑壹年肆月，
減為有期徒刑捌月。扣案第二級毒品甲基安非他命壹包（合計毛
重壹仟零壹拾公克，驗後淨重玖佰玖拾伍點捌參公克）沒收銷燬
之，扣案行動電話摩托羅拉牌門號0000000000號，序
號000000000000000號壹具、包裝毒品用之A&D
紙袋壹個均沒收之。
    事  實
一、乙○○曾於民國（下同）91年間因毒品危害防制條例案件，
    經原審法院以91年度易字第1384號判處有期徒刑6 月確定，
    而於91年9 月10日易科罰金執行完畢。詎其猶不知悔改，明
    知綽號「小仔」之戊○○係販賣第二級毒品甲基安非他命之
    藥頭，向其打聽有無價錢較低之甲基安非他命來源，仍基於
    幫助戊○○販賣第二級毒品甲基安非他命之犯意，向綽號「
    益仔」者詢問甲基安非他命1,000 公克之價格，迨於92年8
    月16日上午1 時52分許，乙○○以摩托羅拉牌行動電話門號
    0000000000號（序號000000000000000 號）撥打戊○○所使
    用0000000000號行動電話，其已知戊○○係為販賣第二級毒
    品甲基安非他命而欲購入毒品（戊○○販賣第二級毒品部分
    由臺灣高雄地方法院檢察署偵查），仍接受戊○○之委託以
    新台幣（下同）43萬元購買第二級毒品甲基安非他命，旋即
    撥打真實年籍不詳綽號「益仔」之成年男子之行動電話0000
    000000號接洽買賣第二級毒品甲基安非他命事宜，於92年8
    月16日下午8 時32分，復以行動電話門號0000000000號撥打
    戊○○所使用之0000000000號行動電話表示已安排妥適，綽
    號「益仔」之人會持第二級毒品甲基安非他命前往高雄市○○區○○街73號交貨，乙○○駕駛其使用車牌號碼ZO-0123
    號自用小客車前往該處，並於92年8 月16日下午8 時51分許
    ，以上揭行動電話通知戊○○至該處會合，戊○○攜帶43萬
    5,000 元現金到達後即進入乙○○之前開車內等候「益仔」
    ，嗣於92年8 月16日下午9 時許，「益仔」搭乘計程車到達
    該處，並準備毒品交付給戊○○時，在旁埋伏之員警袁有光
    、丁○○等人即向前逮捕，戊○○趁亂反身即往旁邊之公寓
    內跑，反手將公寓門關上逃逸。「益仔」則將毒品丟棄於路
    旁騎樓下，另往高雄市○○區○○街口逃逸，乙○○則欲駕
    車逃逸，而為警當場逮捕。因「益仔」尚未交付毒品，而未
    得逞，並於乙○○車內起出尚未交付「益仔」之現金43萬5,
    000 元及其所有摩托羅拉牌行動電話門號0000000000號（序
    號000000000000000 號）1 具，另在該處騎樓下扣得甲基安
    非他命1 包（驗前毛重1,010 公克，驗後淨重995.83公克）
    及包裝毒品A&D 紙袋1 個。因「益仔」未及交付毒品，始未
    得逞。嗣乙○○於羈押交保後，向警方供出毒品來源綽號「
    益仔」製造販賣甲基安非他命之線索，經警循線緝獲周勢雄
    （即綽號「益仔」）、蔡文郎製造販賣甲基安非他命犯行，
    並經檢察官提起公訴。
二、案經海岸巡防署高雄市機動查緝隊及高雄縣警察局鳳山分局
    報請臺灣高雄地方法院檢察署檢察官偵查起訴。
    理  由
壹、程序部分
    本判決所適用之各項證據，無論傳聞證據、非傳聞證據、法
    律規定例外之傳聞證據，檢察官、被告及其選任辯護人，或
    表示同意作為證據，或明知有此證據存在而未聲明異議，依
    刑事訴訟法第159 條之5 第1 、2 項規定，本院以該等證據
    作成時之情況並無不當，認均有證據能力，而得作為證據。
貳、實體部分
一、訊據上訴人即被告乙○○固不否認有介紹戊○○向綽號「益
    仔」之成年男子購買第二級毒品甲基安非他命之事實，惟矢
    口否認有何幫助販賣第二級毒品未遂犯行，辯稱：對於戊○○與「益仔」間販賣毒品之細節伊均沒有參與，我僅係單純
    介紹戊○○找甲基安非他命而已，且我只知道戊○○有施用
    甲基安非他命，不知他有在賣甲基安非他命云云。經查：
  (一)被告於下列時間以行動電話門號0000000000號（序號000000
    000000000 號）撥打戊○○所使用0000000000號行動電話，
    2 人對話內容如下：（以下A 為戊○○，B 為被告）於92年
    8 月16日上午1 時52分許A ：有男生嗎？B ：何時要啊！A
    ：今天就要，多少啊！B ：43。A ：何時可以處理啊！B ：
    我問他一下。
    於92年8 月16日上午2 時6 分許
    B ：他現在沒空，他叫我早上8 點去找他，如果可以馬上說
    好，中午以前就可以跟你辦一辦了。A ：是你那天拿來的那
    個嗎？B ：對．．．你要嗎？A ：對。B ：我明早8 點去跟
    他見面。
    於92年8 月16日下午8 時32分許
    B ：不然．．．我去你們那邊，他高速的下來就過去了，這
    樣比較快，你不用再來，這樣不用拖很久，我先去找你，我
    們在那等他。
    於92年8 月16日下午8 時49分許
    B ：我等下到，在你樓下就好．．．，他也差不多快到了。
    於92年8 月16日下午8 時51分許
    B ：你下來。A ：好。
    此有監聽譯文1 份在卷可憑（見海岸巡防署高雄市機動查緝
    隊刑事案件偵查卷宗倒數第1 、2 頁），且被告於原審審理
    羈押之聲請時供稱：「我與小仔（即戊○○）從很早之前就
    有聯絡了，他一直拜託我幫他找是否有賣毒品的，要我介紹
    給他，我就透過我的朋友綽號阿益仔」、「就我所知阿益仔
    本身似乎有毒品之貨源」、「男生代表甲基安非他命」等語
    （見92年度聲羈字第490 號卷第13頁），另於檢察官偵查中
    被告亦供稱：「（戊○○有轉售毒品？）。應有，不然他不
    會叫我去找較便宜的貨」等情（見偵查卷第24頁），於本院
    前審審理時仍供稱戊○○是在販賣安非他命無訛（見本院上
    訴字卷第167 頁），是以，依上開監聽譯文內容及被告於上
    開檢察官偵審中之供述，被告主觀上確明知戊○○有販賣第
    二級毒品甲基安非他命之情事，而仍為戊○○聯絡買賣甲基
    安非他命之事宜，至為明確。其於本院審理時翻稱不知戊○○有在販賣甲基安非他命云云，應不足採。
  (二)證人袁有光於原審審理羈押之聲請時雖證稱：「過沒多久，
    就發現有一個人提了1 包紙袋，準備與他們接觸，等到貨物
    交到『小仔』（指戊○○）的手上時，我們就衝過去準備圍
    捕，他們見狀，『小仔』就往公寓門內衝，並且反手把公寓
    的門關上，毒品就丟在公寓門外的騎樓下，另外拿毒品來的
    人就往華盛街逃逸，被告則返車內準備駕車逃逸，我們就上
    前逮捕他，並且在被告的車上取獲43萬5,000 元的現金及手
    機7 支」等語。惟證人即案發當場埋伏之員警丁○○於原審
    審理時證稱：「被告開賓士車到現場，小仔就到被告車上，
    他們交談完下車。然後有人提1 包東西，我們就上前查緝，
    提毒品的人不是被告及小仔，毒品是另一個人坐計程車到現
    場提來的；當時被告距離毒品約1 公尺左右；查扣之毒品應
    該是提毒品來的人丟的；當時逃走的人1 個是提毒品來的人
    ，1 個是戊○○」等語（見原審卷第58、59頁）。另證人許
    英輝於原審審理時證稱：「當天我們先在現場埋伏，看到他
    們提東西，雙方接觸談話，我們才衝過去；他們看到我們衝
    過去，人就跟著跑了，然後不知道是誰將貨丟到騎樓下」等
    語（見原審卷第56頁）。又證人戊○○於本院前審審理時證
    稱：「當天我有在現場，警察來時，我沒有拿那包東西（指
    毒品），乙○○也沒有拿」等語（見本院上訴字卷第116 頁
    ）；再參諸被告於本院歷次審理時均供稱：我開車到達時，
    戊○○到我車上等「益仔」，但一直未等到，我們就下車，
    戊○○說要到對街公寓樓上找他朋友，戊○○走過去時，警
    笛聲就響起，埋伏警員也衝出來，是埋伏警員說有一個人坐
    計程車來，可能是我站立地方角度問題，我根本未看到有人
    坐計程車來，也沒有看到交付毒品等語，由上諸證人之證詞
    及被告所述相互勾稽，應可見，案發當時，「益仔」提毒品
    到現場準備交易之際，因見警察前來逮捕，不及交易就將毒
    品丟棄，然後逃逸甚明。證人袁有光於原審證稱「益仔」已
    將毒品交到戊○○手上乙節，應係誤會。復參酌案發當時戊○○購毒之款項尚在被告車上等情以觀，「益仔」與戊○○
    毒品之交易，因警方突然圍捕，以致未及交易，「益仔」立
    即將毒品丟棄於騎樓下而後逃逸，戊○○同時逃逸，而被告
    未及逃逸，始被逮捕甚明。亦即本件被告幫助戊○○販賣第
    二級毒品之犯行，尚屬於未遂階段，至為明顯。
  (三)此外，扣案之疑似安非他命晶體1 包，經送請內政部警政署
    刑事警察局鑑定結果，確係第二級毒品甲基安非他命成分，
    且數量驗後淨重高達995.83公克，此有該局92年10月16日刑
    鑑字第0920161578號鑑驗通知書在卷可稽，依扣案毒品之數
    量亦顯見戊○○並非單純為自己施用而購買甲基安非他命，
    益證被告供述戊○○係為轉售毒品而購入甲基安非他命，應
    非子虛。復有扣案被告所有用以聯絡毒品交易之行動電話摩
    托羅拉牌門號0000000000號，序號000000000000000 號1 具
    及包裝毒品用之A&D 紙袋1 個在卷可憑。
  (四)綜上所述，被告自承知道戊○○為販賣第二級毒品甲基安非
    他命者，仍為其向「益仔」居中仲介買賣第二級毒品安非他
    命之交易價格及交易地點，被告自難辭幫助戊○○販賣第二
    級毒品未遂罪責。被告所辯上情，無非卸責之詞，不足採信
    。本件事證明確，被告之犯行，堪以認定。
  (五)被告之選任辯護人雖指稱：被告於92年8 月21日檢察官偵查
    中主動向檢察官供稱，扣案毒品係戊○○透過其向綽號「益
    仔」之男子購買，並表示願協助檢方找出「益仔」之人，檢
    察官當庭同意被告以5 萬元交保，俾被告得及早協助檢警方
    查獲「益仔」，上情有偵查筆錄可稽。被告於交保後，即密
    切與海巡署南區機動隊承辦人丙○○保持聯繫，終於94年7
    月25日破獲與「益仔」及其同夥，應有證人保護法第14條第
    1 項減輕或免除之適用云云，然查「依證人保護法第14條第
    1 項及第2 項所稱檢察官事先同意，指檢察官本案偵查終結
    前之同意，檢察官同意者，應記明筆錄」，證人保護法施行
    細則第21條定有明文。查本案承辦檢察官甲○○於偵查時，
    固曾詢問被告「願意供出上游，給你自新機會，充當污點證
    人，減輕其刑？」被告雖亦表示願意盡力協助查出上游，然
    檢察官並未將同意之旨明確記明於筆錄，有筆錄在卷可稽（
    見偵字第17346 號卷筆錄），應不符合證人保護法第14條第
    1 項之規定，併此明。
二、按所謂販賣行為，並不以販入之後復行賣出為要件，祇要以
    營利為目的，將毒品購入或賣出，有一於此，其犯罪即為完
    成。若係基於營利意圖而販入，雖未及賣出，仍屬販賣既遂
    （最高法院67年度臺上字第2500號判例參照）。查本件戊○○意圖販賣甲基安非他命營利，而欲販入上開大量甲基安非
    他命，業據被告於本院前審所自承，且本件扣案之甲基安非
    他命1 包尚未經綽號「益仔」之人交付予戊○○，即被警查
    獲，已如前述，則戊○○所為，係犯毒品危害防制條例第4
    條第6 項、第2 項之販賣第二級毒品未遂罪；本件被告仲介
    戊○○與「益仔」買賣第二級毒品甲基安非他命，所為應屬
    販賣構成要件以外之行為，核其所為，應係犯刑法第30條第
    1 項前段、毒品危害防制條例第4 條第6 項、第2 項之幫助
    販賣第二級毒品未遂罪；公訴人認被告所為係屬毒品危害防
    制條例第4 條第2 項之販賣第二級毒品罪，起訴法條，尚有
    未洽，惟起訴之基本事實同一，本院自得變更檢察官起訴法
    條，予以審判。又被告係屬幫助犯，爰依刑法第30條第2 項
    規定減輕其刑。被告著手於犯罪行為之實施，而不遂，為未
    遂犯，應依刑法第25條第2 項規定減輕其刑，並依法遞減之
    。又被告曾於91年間因毒品危害防制條例案件，經原審法院
    以91年度易字第1384號判處有期徒刑6 月確定，而於91年9
    月10日易科罰金執行完畢之事實，有台灣高等法院被告前案
    紀錄表1 紙在卷可按，其受有期徒刑以上刑之執行完畢後，
    5 年內故意再犯有期徒刑以上之本罪，為累犯，應依刑法第
    47條第1 項規定加重其刑，法定刑無期徒刑部分依法不得加
    重，被告犯行既有刑之加重及減輕之情形，依刑法第71條規
    定先加後減之。按刑法於95年7 月1 日已有修正，修正後刑
    法第30條僅將「幫助他人犯罪」之法文修正為「幫助他人實
    行犯罪行為」，將「從犯」修正為「幫助犯」，至於法律效
    果並未修正，亦即法律效果仍為「得按正犯之刑減輕之」，
    純屬文字修正；又未遂犯之處罰，修正前刑法第26條及修正
    後刑法第25條第2 項均規定得減輕其刑，故修正前或修正後
    之規定內容並無不同，僅將原第26條前段移列至第25條第2
    項，故均無新舊法比較適用之問題。又被告受有期徒刑執行
    完畢後5 年內故意再犯本件有期徒刑以上之罪，不論依修正
    前之刑法第47條或修正後之刑法第47條第1 項之規定，均構
    成累犯，惟修正後之累犯，係以故意再犯有期徒刑以上之罪
    為限，是以修正後累犯範圍已有所減縮，屬科刑範圍之變更
    ，比較新舊法自以新法對被告較為有利，故本案關於幫助犯
    、未遂犯、累犯之法律適用，均應適用修正後之刑法有關規
    定論處，併此明。又被告於如上檢察官偵查時，表示盡力
    協助查出毒品來源後，檢察官即批示「一被告已自白犯行，
    並供出來源，願意配合調查，目前暫時無羈押之必要。二聲
    請停止羈押」之旨，並准予以5 萬元交保（見同上偵查卷第
    21頁），而被告於交保後，即找海巡署南區機動隊偵查員丙○○，表示要提供毒品上手「益仔」之資料供丙○○查緝，
    被告曾陸續提供很多毒品案讓該機動隊緝獲，但緝獲之對象
    均非「益仔」，被告仍不斷的提供情資，於94年間，該偵查
    隊終依被告提供之資料查獲周勢雄、蔡文郎製造販賣安非他
    命案，經被告指認該周勢雄即是本案綽號「益仔」之人，而
    周勢雄、蔡文郎二人，亦經臺灣屏東地方法院檢察署於94
    年9 月12日以94年度偵字第3568號提起公訴，此情業據證人
    丙○○於本院審理時到庭證述綦詳（見本院97年3 月18日筆
    錄），並有上開起訴書影本附卷足參，是被告於犯罪後確有
    供出毒品來源，應可認定，自得依毒品危害防制條例第17條
    規定減輕其刑，並依法遞減之。
三、原審予以論罪科刑，固非無見，然查：(一)被告幫助販賣第二
    級毒品尚屬未遂，應論以幫助販賣第二級毒品未遂罪論處，
    原審依幫助販賣第二級毒品既遂罪論處，已有未洽；(二)被告
    犯罪後，供出毒品來源，因而破獲，得依毒品危害防制條例
    第17條之規定減輕其刑，業如前述，原判決未認定被告有供
    出毒品來源，亦有未洽，被告上訴否認犯罪，雖無理由，惟
    原判決既有可議，即屬無可維持，應由本院將原判決撤銷，
    審酌被告有事實欄之前科，有臺灣高等法院被告前案紀錄表
    在卷可稽。犯後坦承大部分犯行，並提出多件毒品案線索，
    配合幫助海巡署海洋巡防總局南部地區機動海巡隊於94年7
    月25日破獲男子周勢雄及蔡文郎等二人共同製造販賣第二級
    毒品甲基安非他命案件，有該院94年9 月2 日洋局南機偵字
    第0940202559號函在卷可考，並經證人丙○○證述屬實，犯
    後態度良好等一切情狀，從寬量處有期徒刑1 年4 月。又被
    告犯罪時間係在96年4 月24日以前，既經本院判處1 年6 月
    以下之徒刑，即合於中華民國96年罪犯減刑條例第2 條第1
    項第3 款減刑之規定，應予以減刑為有期徒刑8 月，扣案之
    甲基安非他命1 包（驗前毛重1,010 公克，驗後淨重995.83
    公克），係第二級毒品，應依毒品危害防制條例第18條第1
    項前段規定宣告沒收銷燬。至於送鑑耗費之甲基安非他命部
    分，既已滅失不存在，自無沒收銷燬之必要，併此明。另
    扣案包裝毒品用A&D 紙袋1 個，係供本件犯罪所用，及扣案
    之行動電話摩托羅拉牌門號0000000000號，序號0000000000
    00000 號1 具，為被告所有且供本件犯罪所用，併依同條例
    第19條第1 項規定宣告沒收之。而扣案之現金43 萬5,000元
    ，並非被告所有，亦非被告犯罪所得，另扣案手機6 具亦無
    證據顯示被告持以供本件犯罪所用，爰均不宣告沒收。
據上論斷，應依刑事訴訟法第369 條第1 項前段、第364 條、第
299 條第1 項前段、第300 條，毒品危害防制條例第4 條第6 項
、第2 項、第17條、第18條第1 項前段、第19條第1 項，刑法第
11條、第2 條第1 項、第30條、第25條第2 項、第47條第1 項，
中華民國96年罪犯減刑條例第2 條第1 項第3 款、第7 條，判決
如主文。
本案經檢察官姜麗儒到庭執行職務。
中    華    民    國    97    年    3     月    31    日
                  刑事第四庭    審判長法  官  蕭權閔
                                      法  官  吳進寶
                                      法  官  陳吉雄
以上正本證明與原本無異。
如不服本判決應於收受本判決後10日內向本院提出上訴書狀，其
未敘述上訴理由者，並得於提起上訴後10日內向本院補提理由書
狀（均須按他造當事人之人數附繕本）「切勿逕送上級法院」。
中    華    民    國    97    年    4     月    1     日
                                      書記官  郭蘭蕙
附錄本件論罪科刑法條：
毒品危害防制條例第4條第2項、第6項
製造、運輸、販賣第二級毒品者，處無期徒刑或7 年以上有期徒
刑，得併科新臺幣7 百萬元以下罰金。
前五項之未遂犯罰之。
                                                      Q


司法院資訊處製作；財團法人民間司法改革基金會備份。
